臺灣臺中地方法院刑事判決　　　　　　　　　　　　　九十一年度自字第一二號
　　自　訴　人　建和小客車租賃有限公司
　　代　表　人　陳振芳
　　代　理　人　丙○○
　　被　　　告　乙○○
右列被告因侵占案件，經自訴人提起自訴，本院判決如左：
    主  文
乙○○無罪。
    理  由
一、自訴意旨略以：被告乙○○與甲○○（業經本院先行審結，判處有期徒刑六月在
    案）於民國九十年十二月四日十四時許，至台中縣清水鎮○○路五一三之五號，
    共同向該公司租用車牌編號：ＹＹ－一二三一號之自小客車一輛，雙方約定租期
    為一天，至九十年十二月五日十四時止，租金為新台幣（下同）一千八百元，詎
    被告屆期並未依約還車，經自訴人寄發存證信函催告返還，亦遭退回，被告乙○
    ○顯然意圖為自己不法之所有，變易持有為所有之意思，將該部自小客車據為己
    有，涉有刑法第三百三十五條第一項之侵占罪。
二、按犯罪事實應依證據認定之，無證據不得推定其犯罪事實；不能證明被告犯罪者
    ，應諭知無罪之判決，刑事訴訟法第一百五十四條、第三百零一條第一項分別定
    有明文；且上開規定於自訴程序準用之，同法第三百四十三條亦有明文。又認定
    不利被告之事實，須依積極證據，苟積極證據不足為不利於被告事實之認定時，
    即應為有利被告之認定，有最高法院三十年上字第八一六號判例意旨足憑。而刑
    法上所謂侵占罪，以被侵占之物先有法律或契約上之原因在其持有中者為限，否
    則不能成立侵占罪，並有最高法院五十二年臺上字第一四一八號判例意旨，可資
    參酌。
三、自訴人指稱被告乙○○涉有刑法之侵占罪嫌，無非係以卷附之「汽車租賃合約書
    」、存證信函等影本各一件為憑。訊據被告雖坦承有於前開時地與甲○○共同前
    往租用該輛自小客車，然堅決否認自訴人所指侵占之犯行，辯稱與甲○○為夫妻
    關係，才一同前往租車，惟其並無駕照，不會開車，租得該輛自小客車後均由甲
    ○○使用，對於自訴人與甲○○間之糾紛，並不明瞭等語。經查：(一)依自訴人所
    提出「汽車租賃合約書」之記載真意，甲○○始為承租人，被告僅擔任連帶保證
    人而已，此項事實並經自訴代理人於本院調查時自承無誤（見本院九十一年三月
    七日訊問筆錄）；(二)又本院於緝獲被告之前，先行審理甲○○部分，甲○○曾供
    稱當初租得該輛自小客車後，均由其使用，被告不會開車等語（見本院九十一年
    七月四日審理筆錄），與被告到案後之辯解吻合；(三)由於一般社會常情，承租人
    多為真正之使用人，連帶保證人通常僅於發生債務不履行之情形時，連帶負擔損
    害賠償責任，而非物之真正使用人，且被告所辯解該輛自小客車均為甲○○所使
    用之語，似非不實，則被告事實上是否持有該輛自小客車，即有疑慮，而不宜妄
    斷其必涉有自訴人所指侵占之犯行。換言之，徒以自訴人所提出之「汽車租賃合
    約書」、存證信函等證據方法尚不足斷定被告確實涉及前開侵占之罪嫌。此外，
    自訴人並未再舉出其他直接或間接之證據，或指出證據方法之所在以供本院調查
    被告確有其所言侵占之犯行，則基於罪疑唯輕，合應諭知被告無罪之判決，庶免
    冤抑。
據上論斷，應依刑事訴訟法第三百四十三條、第三百零一條第一項，判決如主文。
中      華      民      國      九十一      年十    月    十六    日
                                        法  官  莊  深  淵
右正本證明與原本無異。
如不服本判決，應於送達後十日內向本院提出上訴狀（須附繕本），上訴於台灣高等
法院台中分院。
                                        書記官
中      華      民      國      九十一      年      十    月    十六    日
